臺灣士林地方法院行政訴訟判決　
111年度交字第241號
原      告  陳建宏  
被      告  臺北市交通事件裁決所

代  表  人  蘇福智  
上列當事人間交通裁決事件，原告不服被告民國111年7月27日北
市裁催字第22-CB0000000、22-CB0000000號裁決，提起行政訴訟
，本院判決如下：
    主  　　文
原告之訴駁回。
訴訟費用新臺幣參佰元由原告負擔。
    事實及理由
一、本件係因原告違反道路交通管理處罰條例第45條第1項第3款
    之規定，不服被告民國111年7月27日北市裁催字第22-CB000
    0000、22-CB0000000號裁決，提起行政訴訟，經核屬於行政
    訴訟法第237條之1第1項第1款規定之交通裁決事件，自應依
    行政訴訟法第2編第3章規定之交通裁決事件訴訟程序，本院
    認本件事證明確，爰依同法第237條之7規定，不經言詞辯論
    ，逕為判決，合先敘明。
二、事實概要：原告駕駛車牌號碼000-0000號自用小客車（下稱
    系爭車輛）於民國111年3月24日上午6時57分許，行經新北
    市泰山區泰山路聖賢一橋附近（下稱甲路段），及同日上午
    6時59分許，行經泰山區泰山路左轉泰林路2段山腳溪橋附近
    （下稱乙路段），經民眾向新北市政府警察局林口分局（下
    稱舉發機關）檢舉原告駕駛系爭車輛行經甲路段為不依規定
    駛入來車道，行經乙路段為跨越分向限制線駛入來車道之違
    規行為，舉發機關遂以新北市警交大字第CB0000000號、第C
    B0000000號舉發違反道路交通管理事件通知單舉發（下稱甲
    、乙舉發通知單），記載應到案日期均為111年5月16日前，
    並移送被告處理。嗣被告認原告有不依規定駛入來車道之行
    為，於111年7月27日依道路交通管理處罰條例第63條第1項
    、第45條第1項第3款規定分別以北市裁催字第22-CB0000000
    （下稱甲處分）、22-CB0000000（下稱乙處分）號違反道路
    交通管理事件裁決書分別裁處原告罰鍰新臺幣（下同）900
    元，並均記違規點數1點，原告不服，遂提起本件訴訟。
三、原告起訴主張：
㈠、本件兩次舉發，屬於6公里內同一路段未經一個路口以上，且
    為6分鐘內，因該案均為泰山路，未經過其他路口。故認違
    反比例原則不應連續舉發，兩處分應合併為一處分裁處之，
    故原告分別裁罰與法不合等語。
㈡、聲明：１、甲、乙二處分撤銷其中之一。２、訴訟費用由被告
    負擔。
四、被告答辯略以：
㈠、道路交通管理處罰條例第45條第1項第3款跨越分向限制線駛
    入來車道之規定，構成要件為無視分向限制線禁止車輛跨越
    行駛，受侵害法益為對向車道行駛安全，經查原告駕駛系爭
    車輛，所為每次跨越分向限制線不依規定駛入來車道之行為
    ，均分別違反行為時之道路交通安全規則第97條第1項第2款
    之規定，且其各次違規義務時序有別，行為地點不相同，由
    社會一般觀察方式，可明確區隔為數個行為，況且系爭車輛
    每次違規，分別造成當時對向車道車輛因無法事先瞭解系爭
    車輛之行車動向，不及採取應變措施，而生交通事故之危害
    ，亦侵害對向車道車輛通行之權益，每次均造成用路人之行
    車安全危害，自應分別評價。
㈡、並聲明：１、原告之訴駁回。２、訴訟費用由原告負擔。
五、本院之判斷；
㈠、本件相關法條；
１、道路交通管理處罰條例第45條第1項第3款：汽車駕駛人，爭
    道行駛有下列情形之一者，處600元以上1800元以下罰鍰：
    三、不依規定駛入來車道。
２、道路交通管理處罰條例第63條第1項第1款：汽車駕駛人有下
    列各款所列條款之一者，除依原條款處罰鍰外，並予記點：
    一、有第33條第1項、第2項、第38條第1項、第40條、第45
    條、第47條第1款至第3款、第48條、第49條或第60條第2項
    第1款、第2款情形之一者，各記違規點數一點。
３、道路交通管理處罰條例第7條之1第1項第7款、第3項：民眾對
    於下列違反本條例之行為者，得敘明違規事實並檢具違規證
    據資料，向公路主管或警察機關檢舉：七、第45條第1項第1
    款、第3款、第4款、第6款、第13款、第16款或第2項。民眾
    依第1項規定檢舉同一輛汽車二以上違反本條例同一規定之
    行為，其違規時間相隔未逾六分鐘及行駛未經過一個路口以
    上，公路主管或警察機關以舉發一次為限。　　
㈡、對於事實概要欄之事實，為兩造所未爭執，並有甲、乙舉發
    通知單、甲、乙處分、新北市政府警察局林口分局函各1份
    、照片6張存卷可查（見本院卷第48、50、81至97頁），是
    以，本件爭點為，被告所為之兩處分是否因道路交通管理處
    罰條例第7條之1第3項違反比例原則而需撤銷。
㈢、本件違規次數之認定標準：
１、行政違規行為之次數並非純粹以自然行為概念為界定標準，
    而應從法規範所欲維護之法益狀態予以評價。換言之，藉由
    違規受不法利益之情形，倘不論違規行為時間之久暫，一概
    論以單一行為之行政責任，勢必誘使違規者長時間侵害法益
    ，以圖得超出罰鍰額度之不當利益，將造成法秩序失衡之不
    公義現象。故從法規範之精神及其目的以觀，如立法者基於
    達成特定行政管制之目的，已擬制規定以侵害法益之時間長
    度作為量化及區隔違反公法義務之次數者，則行為人雖以自
    然意義之一行為侵害同一法益，但因其侵害法益之時間長度
    已超過法律就單一違規行為所設定之評價標準者，仍應成立
    數個獨立之違規行為，分別論處其行政責任。另按「立法者
    固得以法律規定行政機關執法人員得以連續舉發及隨同多次
    處罰之遏阻作用以達成行政管制之目的，但仍須符合憲法第
    23條之比例原則及法律授權明確性原則。申言之，以連續舉
    發之方式，對違規事實繼續之違規行為，藉舉發其違規事實
    之次數，評價及計算其法律上之違規次數，並予以多次處罰
    ，藉多次處罰之遏阻作用，以防制違規事實繼續發生，此種
    手段有助於目的之達成，對維護交通秩序、確保交通安全之
    目的而言，在客觀條件限制下，更有其必要性及實效性。惟
    每次舉發既然各別構成一次違規行為，則連續舉發之間隔期
    間是否過密，以致多次處罰是否過當，仍須審酌是否符合憲
    法上之比例原則。」（司法院釋字第604號解釋理由參照）
    。而91年7月3日公布之道路交通管理處罰條例第85條之1條
    增訂第2項規定，其立法理由為：「對逕行舉發案件得連續
    舉發之規定，係規範於違反道路交通管理事件統一裁罰標準
    及處理細則第12條，因其影響人民權利義務，為符合法律保
    留之精神，爰酌予修正增列於第2項。」準此，如汽車駕駛
    人行駛於高速公路非隧道路段，持續於變換車道時，未依規
    定顯示方向燈，違反道路交通管理處罰條例第33條第1項第4
    款規定，依道路交通管理處罰條例第85條之1第2項第1款之
    規範目的，如其違規地點相距未達6公里、違規時間相隔未
    達6分鐘或未行駛經過一個路口，即應論以單一違規行為；
    若其違規地點相距6公里以上、違規時間相隔6分鐘以上或行
    駛經過一個路口以上，則得連續舉發，足見立法者業已於道
    路交通管理處罰條例第85條之1第2項中，衡酌違規行為所可
    能創設之風險大小與其損害範圍，以其侵害法益之時間、距
    離、區域等條件作為量化及區隔違反公法上義務之次數之判
    斷基準，例外將數個自然行為擬制為法律上單一行為，以避
    免連續舉發之間隔期間過度密集，以致產生處罰過當、過度
    評價之情狀。此於交通勤務警察或依法令執行交通稽查任務
    人員依道路交通管理處罰條例第7條之2規定「逕行舉發」案
    件，可得直接適用。而公路主管或警察機關受理道路交通管
    理處罰條第7條之1規定「民眾檢舉舉發」案件，雖非屬同條
    例第7條之2之情形，惟如警方自己執行舉發案件時尚且受前
    揭規定之拘束，而作為補充警方逕行舉發時合法取證資訊之
    民眾檢舉舉發案件，既同具當場不能製單舉發之類似情狀，
    自應受前揭規定之拘束為宜。故基於二者本質上之類似性，
    道路交通管理處罰條例第7條之1之民眾檢舉舉發案件亦應類
    推適用上開規定之違反義務次數判斷標準，以評價檢舉之違
    規行為次數後，製單舉發，始符道路交通管理處罰條例第85
    條之1第2項第1款之規範意旨。
２、兩造對於原告有本件甲處分與乙處分2次於甲乙路段不依規定
    駛入來道之行為未有所爭執。立法者已於道路交通管理處罰
    條例第85條之1第2項就可以連續舉發之違規行為態樣明定為
    「違規地點相距6公里以上、違規時間相隔6分鐘以上或行駛
    經過一個路口以上」，而法院使用比例原則審查個案是否符
    合適當、必要及相當性時，應避免受個案原告利益導向判斷
    之影響，而忽略必要的整體及類型化之宏觀看法，以致於用
    法院之目的判斷、取代或推翻法令上確信之目的，造成法治
    國家之危機。
３、雖甲處分之違規行為時、地，與乙處分之違規行為時、地，
    均發生在6分鐘及6公里內，然就甲路段原告之違規照片觀之
    ，其行向前方已有紅綠燈，屬於一個路口，原告於路口前違
    規，並於通過甲路段照片後所示之路口再行違規，系爭車輛
    第一次與第二次違規，已超過一個路口，且審酌原告系爭兩
    次地點因其行駛之路段、區域不同，所行經兩處之車輛、行
    車狀況不同，將造成交通往來之風險，並使之提高，並且創
    造新的風險，當不得例外論以單一違規行為，否則將使大眾
    得任意創設不應存在之行車風險。且立法者已明文規定行駛
    經過一個路口以上之不同變換車道行為得連續舉發，故原告
    主張連續裁罰違反比例原則云云，當非有據。
４、至原告主張均於泰山路上行駛，屬於同一路口等語，但所謂
    路口，係指供車輛往來通行之交會處。原告所主張之自始至
    終均於泰山路上行駛，屬於其行駛之行向車道均於泰山路上
    ，而在泰山路上行駛，亦有通過路口之情形，並非泰山路一
    路行駛即無通過路口，原告兩次違規行為已通過一個路口，
    業如前述，則其主張其於泰山路行駛均於同一路口，尚非可
    採。
六、綜上所述，原告於甲、乙路段行駛時，因均有「不依規定駛
    入來車道」之違規事實甚為明確，被告依道路交通管理處罰
    條例第63條第1項、第45條第1項第3款等規定分別以甲、乙
    處分裁處原告罰鍰900元，均記違規點數1點，並無違誤。原
    告訴請撤銷，為無理由，應予駁回。
七、本件判決基礎已臻明確，兩造其餘之攻擊防禦方法及證據資
    料經本院審酌後，核與判決結果不生影響，爰不逐一指駁，
    附此敘明。
八、本件第一審裁判費300元，應由敗訴之原告負擔，爰確定第
    一審訴訟費用額如主文第2項所示。
九、據上論結，本件原告之訴為無理由，依行政訴訟法第98條第
    1項前段、第236條、第237條之7、第237條之8第1項、第237
    條之9第1項，判決如主文。
中　　華　　民　　國　　111 　年　　10　　月　　31　　日
                  行政訴訟庭  法  官  唐一强
以上為正本係照原本作成。
如不服本判決，應於判決送達後20日內，向本院提出上訴狀並表
明上訴理由（原判決所違背之法令及其具體內容或依訴訟資料可
認為原判決有違背法令之具體事實），其未載明上訴理由者，應
於提出上訴後20日內向本院補提理由書（上訴狀及上訴理由書均
須按他造人數附繕本，如未按期補提上訴理由書，則逕予駁回上
訴），並應繳納上訴裁判費新臺幣750元。
中　　華　　民　　國　　111 　年　　10　　月　　31　　日
                              書記官  鍾堯任